【裁判字號】    97,交抗,1830
【裁判日期】    971128
【裁判案由】    違反道路交通管理處罰條例
【裁判全文】
臺灣高等法院交通事件裁定            97年度交抗字第1830號
抗  告  人  交通部公路總局新竹區監理所新竹市監理站
受 處 分人  甲○○
上列抗告人因受處分人違反道路交通管理處罰條例案件，不服臺
灣新竹地方法院中華民國97年10月15日裁定（97年度交聲字第11
4號），提起抗告，本院裁定如下：
    主  文
抗告駁回。
    理  由
一、原裁定意旨略以：受處分人甲○○於民國（下同）97年3月6
    日22時25分許，駕駛車牌號碼5P—1562號自用小客車，行經
    新竹市○○路○段963 號之1處，因有酒後駕車經酒精濃度測
    試結果為每公升0.38毫克之違規事實，經新竹市警察局第三
    分局香山派出所警員鄭祥安，以受處分人違反道路交通管理
    處罰條例第35條第1項第1款之規定，逕行舉發等情，有新竹
    市警察局竹市警交字第E00000000號舉發通知單1份在卷足稽
    ，且為受處分人所不否認，是其確於前述時地，有汽車駕駛
    人駕駛汽車，經測試檢定有酒精濃度超過規定標準之違規事
    實，堪予認定。又受處分人之違規行為係發生於97年3月6日
    ，自應依修正後之道路交通管理處罰條例第68條裁處。而修
    正後道路交通管理處罰條例第68條之規定，既將「吊扣」等
    字刪除，則駕駛人受吊扣駕駛執照處分時，不再吊扣其持有
    各級車類之駕駛執照。本件受處分人依法所受之處分應為限
    制其駕駛自用小客車之權利，而其所持有之駕駛執照為職業
    大客車駕駛執照，且其係以駕駛大客車為業，亦未領有自用
    小客車駕駛執照等情，此為受處分人所不爭執，復有交通部
    公路總局新竹區監理所新竹市監理站97年5 月19日竹監新字
    第0970003705號函及所附之新竹市監理站汽車駕駛人螢幕列
    印資料1份暨原審公務電話紀錄表1份在卷足稽，是無從予以
    吊扣受處分人之自用小客車駕駛執照。茲抗告人對受處分人
    之上開違規行為，裁處受處分人罰鍰19500 元，並施以道路
    交通安全講習處分，固無違誤，然抗告人未審酌「吊扣駕駛
    執照12個月」規範之目的，在受處分人未領有自用小客車駕
    駛執照之情況下，而為吊扣受處分人職業大客車駕駛執照12
    個月部分之裁決，尚有未洽，因而撤銷原處分（因本件為一
    個違規行為，罰鍰與吊扣處分無從區分），諭知罰鍰19,500
    元及施以道路交通安全講習等語。
二、抗告意旨略以：依修正道路交通管理處罰條例第68條規定，
    將吊扣其持有各級車類之駕駛執照刪除，應僅規範駕駛人受
    吊扣駕駛執照處分時，不再吊扣其持有較高級車類之駕駛執
    照，然基於一人一照之原則，仍應吊扣違規行為時所駕車種
    之駕駛資格，即限制或禁止受處分人駕駛小型車之權利，始
    符上開修法意旨。是本件如不吊扣受處分人之小型車駕駛執
    照，顯失法之公平性，為此提起抗告云云。
三、經查：
  (一)按汽車駕駛人飲用酒類或其他類似物後其吐氣所含酒精濃度
    超過每公升○‧二五毫克以上，不得駕車；又汽車駕駛人，
    駕駛汽車經測試檢定有酒精濃度超過規定標準者，處新臺幣
    一萬五千元以上六萬元以下罰鍰，並當場移置保管該汽車及
    吊扣其駕駛執照一年；又汽車駕駛人有第35條第1 項規定之
    情形者，應接受道路交通安全講習；又汽車駕駛人，因違反
    本條例及道路交通安全規則之規定，受吊銷駕駛執照處分時
    ，吊銷其持有各級車類之駕駛執照，此分別為道路交通安全
    規則第114條第2款、道路交通管理處罰條例第35條第1項第1
    款、第24條第1項第2款及第68條定有明文。
  (二)按道路交通管理處罰條例第68條於94年12月14日經總統以華
    總一義字第09400199321號令修正公布，95年2月27日經行政
    院以行政院院臺交字第0950082898號令核定自95年3月1日施
    行，修正前之道路交通管理處罰條例第68條規定：「汽車駕
    駛人，因違反本條例及道路交通安全規則之規定，受吊扣或
    吊銷駕駛執照處分時，吊扣或吊銷其持有各級車類之駕駛執
    照」，而修正後之道路交通管理處罰條例第68條規定：「汽
    車駕駛人，因違反本條例及道路交通安全規則之規定，受吊
    銷駕駛執照處分時，吊銷其持有各級車類之駕駛執照」，查
    該條文修正前，其原提案修正條文為：「汽、機車駕駛人，
    因違反本條例及道路交通安全規則之規定，受吊扣或吊銷駕
    駛執照處分時，吊扣或吊銷其違法或違規當時所駕駛車輛之
    駕駛執照」，其立法理由略以：「原條文將違法或違規駕駛
    人所持有各級車類之駕駛執照一併吊扣或吊銷，失之過酷，
    影響人民工作及生活甚鉅，爰修正之」等語，是以其立法意
    旨在於違規行為對道路交通秩序之維持及道路交通安全已生
    較大之影響，故規定吊扣或吊銷其持有各級車類之駕駛執照
    ，以限制其繼續駕車行駛道路之權利，其係屬駕駛行為之限
    制，並不因所持駕駛執照種類不同而有所差異。則參照上開
    立法理由及立法經過，依修正後之條文，按上開規定受「吊
    銷駕照」處分者，仍維持吊銷其持有各級車類之駕駛執照，
    至於受「吊扣駕照」處分者，則僅「吊扣」其違法或違規當
    時所駕駛車輛之駕駛執照，不再吊扣其持有各級車類之駕駛
    執照。
  (三)查本件受處分人於上揭時、地因酒後無照駕駛自用小客車違
    規等情，有交通部公路總局新竹區監理所新竹監理站竹監新
    四字第裁51－E00000000 號，違反道路交通安全規則事件裁
    決書1 件在卷可稽，復為受處分人坦承無訛，是其違規事實
    應堪認定。而受處分人之違規行為係發生於97年3月6日，自
    應依修正後之道路交通管理處罰條例第68條裁處。又受處分
    僅持有職業大客車駕駛執照，並未領有自用小客車駕駛執照
    乙節，業經受處分人於原審明確闡明（見原審卷第34頁），
    復有交通部公路總局新竹區監理所新竹市監理站97年5 月19
    日竹監新字第0970003705號函及所附之新竹市監理站汽車駕
    駛人螢幕列印資料1份暨原審公務電話紀錄表1份在卷足稽，
    是抗告人就受處分人之違規行為，依上開規定暨說明，本應
    吊扣其自用小客車駕駛執照，惟受處分人既無自用小客車駕
    駛執照，抗告人自無從處以其吊扣自用小客車駕駛執照之處
    分。抗告人逕依上開修正後道路交通管理處罰條例第68 條
    規定，吊扣受處分人之職業大客車駕駛執照，顯然違反該條
    修正理由之意旨，且參以受處分人係駕駛自用小客車，如因
    此吊扣受處分人之職業大客車駕駛執照，此舉顯然將剝奪受
    處分人駕駛職業大客車之權利，對受處分人之權益造成極大
    之損害，亦與現行之道路交通管理處罰條例第68條之規定未
    合。
  (四)原審以受處分人異議有理由，將原處分撤銷，改諭知罰鍰19
    ,500元及施以道路交通安全講習，經核其認事用法，並無違
    誤。抗告人雖執前詞提起抗告，惟其既肯認吊扣駕駛執照處
    分時，不再吊扣其持有較高級車類之駕駛執照，即與原審裁
    定主文及理由相符，然卻又請求吊扣受處分人之小型車駕駛
    執照，顯然其並非就原審裁定表明不服之見解，有違抗告本
    旨。抗告人恣意指摘原裁定不當，為無理由，應予駁回。
四、據上論結，應依道路交通案件處理辦法第26條，刑事訴訟法
    第412條，裁定如主文。
中    華    民    國    97    年    11    月    28    日
                  刑事第二十庭審判長法  官  楊貴雄
                                    法  官  林銓正
                                    法  官  高愈杰
以上正本證明與原本無異。
不得再抗告。
                                    書記官  邵淑津
中    華    民    國    97    年    12    月    1     日


司法院資訊處製作；財團法人民間司法改革基金會備份。
